臺灣臺中地方法院民事判決
110年度中簡字第2114號
原      告  戴美娥  
訴訟代理人  吳存富律師
            林修平律師
被      告  廖秀玲  

上列原告因被告犯妨害名譽案件，經原告提起刑事附帶民事訴訟
請求損害賠償（本院109年度中簡附民字第183號），由本院刑事
庭裁定移送前來，本院於民國110年8月25日言詞辯論終結，判決
如下：
　　主      文
被告應給付原告新臺幣50,000元，及自民國109年12月25日起至
清償日止，按週年利率5％計算之利息。
原告其餘之訴駁回。
本判決原告勝訴部分得假執行。
    事實及理由
一、原告主張：被告因懷疑原告介入家庭而時常撥打電話對原告
    騷擾，詎竟基於公然侮辱、加重誹謗之犯意，接續於民國10
    9年8月4日、同年8月21日在原告所經營位在臺中市○○區○○路
    0段00○0號早餐店外牆及附近建築物外牆，張貼內容結合，
    「小三」、「貪得無厭」、「大叔也行」、「好噁心」、「
    要丟臉到何時」、「淫魔」等字眼及原告照片之海報侮辱原
    告，足以貶損原告之人格；又被告前揭行為因涉犯妨害名譽
    罪嫌，業經臺灣臺中地方檢察署（下稱臺中地檢署）檢察官
    以109年度偵字第30504號聲請簡易判決處刑，並經鈞院以10
    9年度中簡字第3254號刑事判決判處拘役30日確定在案；被
    告對原告為妨害名譽之行為，致使原告之名譽受損害，應對
    原告負損害賠償責任，為此依侵權行為之規定提起本件訴訟
    ，請求被告賠償精神慰撫金等語。並聲明：被告應給付原告
    新臺幣（下同）20萬元，及自刑事附帶民事起訴狀繕本送達
    翌日起至清償日止，按年息5％計算之利息。
二、被告則以：原告有跟被告先生上床，也會打電話出一聲、二
    聲的電話，被告先生之前有承認有與原告上床，後來在訴訟
    中為袒護原告才不承認，原告請求20萬之慰撫金不合理等語
    ，資為抗辯。
三、法院之判斷：
㈠、原告主張上開事實，業據原告提出臺中地檢署109年度偵字第
    30504號聲請簡易判決處刑書為證，並據本院依職權調閱本
    院109年度中簡字第3254號刑事卷宗查明無訛，且為被告所
    不爭執，堪認原告前開主張屬實。
㈡、被告雖另以前開情詞抗辯，並提出錄音譯文、通訊對話軟體
    、照片等件為證，然所謂「侮辱」，係指直接對人漫罵、嘲
    笑或其他表示足以貶損他人評價之意思，應否構成侮辱，係
    就行為人前後連貫之語意、舉動及當時之態度、語氣等，以
    及是否含有輕蔑侮辱之意思為斷。經查，被告並不否認曾於
    前揭時、地，在原告所經營之早餐店外牆及附近建築物外牆
    ，當貼內容結合，「小三」、「貪得無厭」、「大叔也行」
    、「好噁心」、「要丟臉到何時」、「淫魔」等字眼及原告
    照片之海報，而觀諸之被告所張貼之前開內容，除了使用「
    小三」、「貪得無厭」、「大叔也行」、「好噁心」、「要
    丟臉到何時」、「淫魔」等文字外，尚有原告之照片，明顯
    表示該海報文字所指摘的對象即為原告無訛；此外，前開文
    字以社會通念及口語意義上，皆係對他人人格之貶抑辱詞，
    足以令人感到難堪、不快，屬污蔑他人人格之用語，且廣為
    社會大眾所熟知，亦足使觀覽者質疑原告之人品操守，自屬
    詆毀損害原告名譽之內容無疑。復衡以，被告一再質疑原告
    介入家庭，並在本院審理時仍再度主張前開情事，更提出前
    揭證據欲加以佐證，然均為原告所否認，而依前開錄音譯文
    、對話內容截圖及照片內容，均無法證明被告所述前情屬實
    ，且被告前亦曾持前開文件對原告提起侵權行為損賠償訴訟
    ，仍遭本院以109年度訴字第4002號民事判決駁回在案，故
    無從做為被告有利之認定。承上，被告既因懷疑原告破壞家
    庭而為前揭行為，則被告顯然意在貶低及嘲諷原告，並非單
    純對他人之中性評論，更足以貶損原告之社會評價與人格尊
    嚴；更何況，被告所為前揭文字所指摘者均僅涉於私德而與
    公共利益無關，復無符合刑法第311條規定所定免責事由之
    情形，是被告仍無從援引刑法第310條第3項前段「證明真實
    條款」，或同法第311條規定而加以免責，更無由阻止上開
    行為之不法性甚明（本院109年度中簡字第3254號刑事判決
    亦與本院為相同之認定），則被告所辯，均不足採。
㈢、按因故意或過失，不法侵害他人之權利者，負損害賠償任。
    故意以背於善良風俗之方法，加損害於他人者亦同；不法侵
    害他人之身體、健康、名譽、自由、信用、隱私、貞操，或
    不法侵害其他人格法益而情節重大者，被害人雖非財產上之
    損害，亦得請求賠償相當之金額，民法第184條第1項前段、
    後段、第195條第1項前段分別定有明文。被告以前述不當言
    語辱罵原告，足以貶損原告名譽及社會評價，造成原告精神
    上受有痛苦。從而，原告依上開規定，請求被告賠償其所受
    精神上損害，於法自屬有據。次按非財產上損害之慰撫金數
    額，究竟若干為適當，應斟酌兩造身分、地位、經濟狀況、
    加害程度及其他各種情形，俾為審判之依據（最高法院86年
    度台上字第511號、第3537號判決意旨參照）；又慰撫金之
    賠償，其核給之標準固與財產上損害之計算不同，然非不可
    斟酌雙方身分資力與加害程度，核定相當之數額。惟所謂相
    當，除斟酌雙方身份資力外，尤應兼顧加害程度與其身體、
    健康影響是否重大以為斷（最高法院51年台上字第223號判
    例、89年度台上字第1952號判決意旨可資參照）。次查，原
    告為高職畢業，現在在讀進修部，自營早餐店，每月薪水約
    3萬元，名下有房屋、土地、汽車等財產；被告則為國中肄
    業，目前無業、無收入，名下有房屋、土地等情，業經兩造
    於本院審理時陳稱綦詳，並有兩造稅務電子閘門財產所得調
    件明細表在卷可按（附在彌封卷），本院審酌兩造之身份、
    地位、學經歷、經濟狀況、本件侵權行為發生之原因、責任
    歸屬，被告侵權行為之方式、次數，原告因被告上開故意侵
    權行為因此所受精神上痛苦之程度等一切情狀，認原告請求
    精神慰撫金20萬元尚屬過高，應以5萬元為相當，則原告請
    求精神慰撫金於5萬元之範圍內，應予准許，逾此範圍則屬
    無據，不應准許。
㈣、又給付有確定期限者，債務人自期限屆滿時起，負遲延責任
    ，給付無確定期限者，債務人於債權人得請求給付時，經其
    催告而未為給付，自受催告時起，負遲延責任。其經債權人
    起訴而送達訴狀，或依督促程式送達支付命令，或為其他相
    類之行為者，與催告有同一之效力，民法第229條第1項、第
    2項定有明文。又遲延之債務，以支付金錢為標的者，債權
    人得請求依法定利率計算之遲延利息。但約定利率較高者，
    仍從其約定利率。應付利息之債務，其利率未經約定，亦無
    法律可據者，週年利率為5％，民法第233條第1項、第203條
    亦分別著有明文。本件原告對被告之侵權行為請求權，核屬
    無確定期限之給付，既經原告起訴而送達訴狀，被告迄未給
    付，依法當應負遲延責任。是原告請求自刑事附帶民事起訴
    狀繕本送達被告之翌日即109年12月25日起（見本院110年度
    中簡附民字第183號卷第13頁）至清償日止，按週年利率5％
    計算之法定遲延利息，核無不合，亦應准許。
四、綜上所述，原告依據侵權行為損害賠償之法律關係，請求被
    告賠償5萬元，及自109年12月25日起至清償日止，按年息5％
    計算之利息，為有理由，應予准許；逾此部分所為之請求，
    則無理由，應予駁回。
五、本件事證已臻明確，兩造其餘攻擊防禦方法及所舉證據，經
    本院審酌結果，核與本件判決結論均無影響，爰不一一論述
    ，附此敘明。
六、本判決原告勝訴部分，係依民事訴訟法第427條第1項規定適
    用簡易程序所為被告敗訴之判決，依民事訴訟法第389條第1
    項第3款之規定，應依職權宣告假執行。
七、本件原告提起刑事附帶民事訴訟，由本院刑事庭依刑事訴訟
    法第504條第1項之規定裁定移送前來，依同條第2項規定就
    原告原起訴部分依法免徵第一審裁判費，且本件訴訟繫屬期
    間亦未增生訴訟費用，尚無訴訟費用負擔問題，併此敘明。
中　　華　　民　　國　　110 　年　　9 　　月　　22　　日
                  臺灣臺中地方法院臺中簡易庭
                                  法　官　林士傑
以上為正本係照原本作成。
如不服本判決，應於送達後20日內，向本院提出上訴狀並表明上
訴理由，如於本判決宣示後送達前提起上訴者，應於判決送達後
20日內補提上訴理由書（須附繕本）。如委任律師提起上訴者，
應一併繳納上訴審裁判費。
中　　華　　民　　國　　110 　年　　9 　　月　　22　　日
                                  書記官  楊均謙